【裁判字號】    97,易,1056
【裁判日期】    980331
【裁判案由】    家暴傷害
【裁判全文】
臺灣桃園地方法院刑事判決              97年度易字第1056號
公  訴  人  臺灣桃園地方法院檢察署檢察官
被      告  丁○○
上列被告因家庭暴力傷害案件，經檢察官提起公訴（97年度偵字
第9381號），本院判決如下︰
    主  文
丁○○傷害人之身體，處拘役伍拾日，如易科罰金，以新臺幣壹
仟元折算壹日。
    事  實
一、丁○○與甲○○為夫妻關係，2 人間具有家庭暴力防治法第
    3 條第1 款所定之家庭成員關係。緣甲○○因懷疑丁○○對
    婚姻不忠，乃於民國96年9 月28日（起訴書誤載為96年9 月
    29日，業經檢察官當庭更正）下午6 時許，至其疑為外遇對
    象之丙○○位於桃園縣楊梅鎮○○○街80號9 樓住處停車場
    ，要求丙○○不要介入其家庭，丙○○乃以電話聯絡丁○○
    將甲○○帶離其住處，惟甲○○返家後未幾，即再行外出，
    丁○○認甲○○可能會再去找丙○○，乃先以電話告知丙○○，再趕至丙○○前開住處，嗣同日晚上7 時許，甲○○果
    至丙○○前開住處，並拿取木棍1 支敲打丙○○住處大門，
    丁○○聽聞後，即自丙○○住處走出，竟基於傷害人身體之
    故意，先將甲○○雙手壓制在地，並跨坐在甲○○身上，徒
    手毆打甲○○之頭部，致甲○○受有頭部挫傷合併左臉頰皮
    下瘀血及腦震盪等傷害。
二、案經甲○○訴由臺灣桃園地方法院檢察署檢察官偵查起訴。
    理  由
壹、證據能力方面：
    本案所引用之供述及非供述證據，經本院依法踐行調查證據
    程序，檢察官、被告均不爭執各該證據之證據能力，且亦查
    無依法應排除其證據能力之情形，是後述所引用證據之證據
    能力均無疑義，先予敘明。
貳、實體方面：
一、訊據被告矢口否認有何傷害犯行，辯稱：甲○○於96年9 月
    28日拿棍子敲丙○○的門，丙○○打電話要伊過去，伊只有
    要將棍子搶走，甲○○就躺在地上，後來伊一手拿著棍子，
    一手抓著甲○○的二隻手，但伊沒有打甲○○頭部云云。本
    院查：
（一）前開事實，業據證人即告訴人甲○○於本院審理時結證稱
      ：伊當日在桃園縣楊梅鎮○○○街80號大廈停車場內遇到
      被告外遇的對象丙○○，伊跟丙○○說希望她離開被告，
      不要再介入伊家庭，並有說一些不客氣的話，請丙○○不
      要告知被告，沒想到丙○○馬上打電話給被告。之後伊很
      生氣，所以再回去丙○○住的地方，想問丙○○何要告訴
      被告，並拿1 支棍子敲打丙○○住處大門，結果被告也在
      丙○○住處，被告在丙○○住處門口將伊弄倒在地，壓在
      伊身上打伊頭部，丙○○在旁看到還說伊裝死，當時戊○○○有目睹等語（見本院卷第17-19 頁），核與證人戊○○○在本院審理時結證述：伊與丙○○係住同一大廈，伊
      住4 樓，丙○○住9 樓。當日快黃昏時，伊在家裡聽到樓
      上有碰碰碰的聲音，伊上樓後看到被告坐在甲○○肚子上
      ，用二隻手一直捶甲○○的頭，伊在旁說甲○○快被捶死
      了，丙○○還在旁邊說甲○○裝死，伊還罵丙○○王八蛋
      ，並去拉被告，因伊力氣不夠拉不動，後來甲○○在地上
      動都不動，伊才用力將被告拉開，並將甲○○帶至伊住處
      等情相符（參本院卷第24頁），並有怡仁綜合醫院診斷證
      明書影本1 紙附卷可資佐證（見臺灣桃園地方法院檢察署
      97年度他字第138 號卷第6 頁），衡以證人戊○○○與被
      告間並無何怨隙，倘被告僅係跨坐在證人甲○○身上，根
      本無攻擊證人甲○○之舉動，證人戊○○○實無甘冒偽證
      刑責而故意設詞誣指被告徒手毆打證人甲○○頭部之理，
      是被告確有徒手毆打證人甲○○頭部之傷害犯行，堪信屬
      實。至證人甲○○雖於警詢、檢察官訊問時，均未能明確
      指明其遭被告毆傷之確實日期，然依證人甲○○前後所指
      述之情節，其所提出告訴者確為被告在桃園縣楊梅鎮○○○街80號9 樓外對之為傷害行為之事實，而本件案發後，
      確有員警至現場處理，已據被告陳明在卷，經本院向桃園
      縣政府警察局楊梅分局函詢結果，確認本件案發時間應為
      96年9 月28日無誤，此有該局98年2 月12日楊警分刑字第
      0988000525號函及函附之員警工作記錄簿影本附卷為憑（
      見本院卷第38頁），是證人甲○○就實際遭毆傷之日期或
      有不復記憶之情事，然此不影響其對本案基本事實之指述
      ，自不能執此即謂證人甲○○之證述全不可採。
（二）又證人丙○○於本院審理時雖結證稱：96年9 月28日下午
      5 點多，伊在其住處地下室遇到甲○○，當時甲○○一直
      唸伊，還不讓伊進電梯，後來伊趁機跑掉，並打電話給被
      告，要被告將甲○○帶回家。伊回家約半小時後，被告打
      電話給伊，稱甲○○又跑出去，可能會到伊住處，伊即要
      被告趕快來保護伊，結果被告先到伊住處，之後伊聽到碰
      碰碰的聲音，被告就開門出去，要將甲○○手上的棍子拿
      開，並要帶甲○○回家，但甲○○不肯回家，還咬被告，
      結果被告與甲○○就在伊住處門口與電梯門口中間拉扯，
      被告將甲○○壓在地上，跨在甲○○身上，二隻手抓證人
      甲○○的二隻手，希望甲○○不要再亂咬他，此時剛好戊○○○坐電梯上來，電梯一開就看到被告壓在甲○○身上
      ，就說被告怎麼可以打甲○○，其實被告沒有打甲○○，
      只有抓住甲○○的二隻手，被告看到戊○○○上來後，就
      放開甲○○。被告與甲○○在門外拉扯時，伊隔著鐵門在
      看，沒有說什麼話，只有在戊○○○上來後，並稱被告怎
      麼可以打甲○○時，伊有說甲○○裝死，被告根本沒有打
      甲○○云云（見本院卷第42-45 頁）。然觀諸前揭證人丙○○與戊○○○證述情節可知，二人就本件案發情節之證
      述大致相符，僅關於「被告有無徒手毆打證人甲○○頭部
      」乙節證述不同，惟參以證人丙○○於96年9 月28日發現
      證人甲○○出現在其住處停車場時，主觀上認證人甲○○
      故意騷擾，竟不思報警以尋求解決，反而立即撥打電話通
      知被告，而被告在同日發現證人甲○○離開住處不知去向
      時，亦認定證人甲○○可能會再去找證人丙○○，並先行
      通知證人丙○○，再應證人丙○○之要求至證人丙○○之
      住處「保護」證人丙○○，足見被告、證人丙○○間之交
      情甚篤，且證人丙○○與本件傷害犯行之起因亦有相當之
      利害關係，是證人丙○○雖係始終在場目睹案發經過之人
      ，其證詞實有偏頗、迴護被告之危險，故證人丙○○所為
      關於被告並無毆打證人甲○○之證述，尚不足為有利被告
      之認定。
（三）被告復辯稱：當天甲○○拿棍子去丙○○家找丙○○算帳
      ，當時伊已經在丙○○家，看到甲○○拿棍子戳門，伊即
      將門打開，搶了甲○○手中的棍子，伊與甲○○拉扯棍子
      之間，甲○○就跌坐在地板上，伊沒有打甲○○的頭，可
      能是伊拉扯棍子時，甲○○剛好跌坐在伊胯下。當日戊○○○確實有上來丙○○家門口，當時戊○○○上來後叫我
      們夫妻不要這樣子，丙○○當時站在門口看云云（參本院
      卷第22-23 、28頁），惟被告其後又改稱：甲○○拿棍子
      去敲丙○○家的門，伊就開門出去要搶甲○○的棍子，伊
      有搶到棍子，後來甲○○咬伊，伊就將甲○○的二隻手抓
      住，甲○○就滑到伊胯下云云（見本院卷第51頁），可見
      被告前後所述已不盡相符。且證人丙○○在本院亦證述被
      告係將證人甲○○壓在地上，跨在證人甲○○身上等情，
      更徵證人甲○○並非一時失足跌坐在地，或滑至被告胯下
      ，而係遭被告以跨坐之方式壓制在地甚明，顯見被告前揭
      所辯，無非避重就輕之詞，無足憑採。
（四）綜上所述，本件事證已臻明確，被告前揭傷害犯行，堪以
      認定。
二、查被告與告訴人係夫妻關係，屬家庭暴力防治法第3 條第1
    款所稱之家庭成員。是核被告所為，係犯刑法第277 條第1
    項之傷害罪，亦屬家庭暴力防治法第2 條第2 款之家庭暴力
    罪。爰審酌被告前未曾因故意犯罪受有期徒刑以上刑之宣告
    ，有臺灣高等法院被告前案紀錄表在卷可考，素行尚稱良好
    ，本件告訴人因認證人丙○○係破壞其與被告間圓滿婚姻關
    係之人，而持木棍至證人丙○○住處敲打證人丙○○住處大
    門，告訴人之行為固不足取，惟被告既認告訴人誤會其與證
    人丙○○之關係，自應更加理性與告訴人溝通，然被告竟不
    思耐心撫平告訴人之情緒，反而出手毆傷告訴人，致告訴人
    受有前揭傷害，且迄未取得告訴人之諒解，暨犯後仍飾詞否
    認犯行，未見其悔悟之心等一切情狀，量處如主文所示之刑
    ，並諭知易科罰金之折算標準，以示懲儆。
據上論斷，應依刑事訴訟法第299 條第1 項前段，刑法第277 條
第1 項、第41條第1 項前段，刑法施行法第1 條之1 第1 項、第
2 項前段，判決如主文。
本案經檢察官乙○○到庭執行職務。
中    華    民    國    98    年    3     月    31    日
                    刑事第十二庭  法  官  許雅婷
以上正本證明與原本無異。
如不服本判決，應於判決送達後10日內向本院提出上訴狀（應附
繕本），其未敘述上訴理由者，應於上訴期間屆滿後20日內補提
理由書狀於本院，上訴於臺灣高等法院。
                                  書記官  吳玉蘭
中    華    民    國    98    年    4     月    1     日
附錄本案論罪科刑法條全文：
中華民國刑法第277條
傷害人之身體或健康者，處3 年以下有期徒刑、拘役或1 千元以
下罰金。
犯前項之罪因而致人於死者，處無期徒刑或7 年以上有期徒刑；
致重傷者，處3 年以上10年以下有期徒刑。


司法院資訊處製作；財團法人民間司法改革基金會備份。
